臺灣高等法院臺中分院刑事判決
110年度金上訴字第143號
                                  110年度金上訴字第144號
                                  110年度金上訴字第148號
上  訴  人  
即  被  告  薛彥甯


選任辯護人  呂理銘律師
            楊晴文律師（110年9月16日解除委任）
上  訴  人  
即  被  告  蔡桔鴻



            李昕庭


上列上訴人等因加重詐欺等案件，不服臺灣臺中地方法院109年
度原金訴字第7號、109年度金訴字第276、399號中華民國109年1
1月19日第一審判決（起訴案號：臺灣臺中地方檢察署108年度少
連偵字第441號、108年度偵字第29521、29801、30136、33632號
、109年度少連偵字第10、53號、109年度偵字第651、2618、296
8、3852號；追加起訴案號：同署109年度偵字第5524、7929、16
137號；同署109年度偵字第14791號），提起上訴，本院判決如
下：
    主  文
原判決撤銷。
己○○犯如附表一編號1-3「主文」欄所示之罪，各處如附表一編
號1-3「主文」欄所示之刑。應執行有期徒刑壹年柒月。
戊○○犯如附表一編號1-3「主文」欄所示之罪，各處如附表一編
號1-3「主文」欄所示之刑及沒收。應執行有期徒刑壹年伍月。
沒收部分，併執行之。
乙○○犯如附表一編號1、3「主文」欄所示之罪，各處如附表一編
號1、3「主文」欄所示之刑。應執行有期徒刑壹年參月。
    事  實
一、己○○於民國108年10月20日前某日，加入詹子龍（微信暱稱
    「兄弟」）、劉冠甫（微信暱稱「小寶」、「小矮子」）等
    人（下合稱詹子龍等人）所組成之3 人以上，以實施詐術為
    手段，具持續性、牟利性之結構性詐欺集團犯罪組織（下稱
    本案詐欺集團，無證據證明成員中有未滿18歲之人），擔任
    至便利商店領取內有人頭帳戶金融機構存摺及提款卡等物包
    裹之「收簿手」，約定每領取1件包裹，即可獲取新臺幣（
    下同）500元之報酬，其並招募友人戊○○擔任「收簿手」，
    且負責結算、交付戊○○報酬等工作（己○○參與犯罪組織、招
    募他人加入犯罪組織罪嫌部分，係重覆起訴，應不另為不受
    理之諭知，詳後述）。戊○○（微信暱稱「沁」）於同年月21
    日前某日，經己○○告知詹子龍提供之工作內容後，知悉僅係
    代領內有金融機構存摺、提款卡之包裹，極為簡單，卻能取
    得每領取1件包裹500元之不相當報酬，且領取包裹後，係再
    轉寄至其他地區，或依指示放在賣場置物箱、白牌計程車上
    等不尋常方式轉交，極可能係作為掩護詐欺集團遂行詐欺取
    財犯行所用，依其一般社會生活通常經驗，已預見詹子龍等
    人恐係詐欺集團成員，倘依詹子龍等人指示領取及轉寄、放
    置包裹，恐成為犯罪之一環而遂行詐欺取財犯行，使他人因
    此受騙致發生財產受損結果，並得以隱匿該詐欺犯罪所得之
    去向，同時可能因此參與含其在內所組成之3人以上以詐術
    為手段、具持續性或牟利性之有結構性詐欺集團組織，詎其
    為賺取上開報酬，基於縱使參與犯罪組織亦不違背其本意之
    不確定故意，且基於縱發生他人因受騙致財產受損、隱匿詐
    欺犯罪所得去向之結果，亦不違背其本意之詐欺取財及洗錢
    之不確定故意，加入本案詐欺集團，並要約同有上開不確定
    故意之○○乙○○共同從事上開收取包裹工作，而均參與本案詐
    欺集團。己○○、戊○○並均加入內有詹子龍、劉冠甫之「有錢
    大家賺」Line群組，其等分工模式略為：由詹子龍於前一日
    或當日，在群組內發佈或以微信訊息告知各取簿手應領取包
    裹之地區，再由劉冠甫於當日以微信訊息告知各「收簿手」
    領取包裹之門市及收件人資訊，己○○、戊○○、乙○○即依詹子
    龍、劉冠甫指示，以2人為1組，而共同或各自至便利商店領
    取內有人頭帳戶之金融機構存摺、提款卡等物之包裹，己○○
    並負責回報戊○○每日領取包裹情形予詹子龍，與之結算，本
    案詐欺集團不詳人員即將戊○○之報酬、代墊郵資、油錢等費
    用，轉帳至己○○設於國泰世華商業銀行之000000000000號帳
    戶（下稱己○○國泰世華帳戶），己○○再將戊○○之報酬等款項
    ，轉帳至戊○○設於中國信託商業銀行之000000000000號帳戶
    （下稱戊○○中國信託帳戶）。
二、己○○、戊○○、乙○○於參與本案詐欺集團期間，分別為下列行
    為：
　㈠己○○、戊○○、乙○○與詹子龍、劉冠甫及本案詐欺集團不詳成
    員，共同意圖為自己不法之所有，基於三人以上共同詐欺取
    財及隱匿詐欺所得去向之洗錢犯意聯絡，推由本案詐欺集團
    不詳成員於108年10月19日至20日間某時，傳送有網站連結
    之貸款簡訊予丙○○，丙○○連結網站後於該網頁留下訊息，旋
    有佯裝「王道銀行」專員自稱「劉永銓」之人與其聯繫，並
    以Line向丙○○佯稱：可以協助辦理貸款，但須提供金融帳戶
    作帳云云，致丙○○陷於錯誤，於同年月23日前某日，前往便
    利商店以「交貨便」方式將附表二編號1所示金融帳戶、提
    款卡等物，寄至附表二編號1所示便利商店，並以Line告知
    提款卡密碼，戊○○即依劉冠甫指示於108年10月23日上午10
    時48分許，駕駛車牌號碼0000-00號自用小客車搭載乙○○自
    新北市南下臺中，前往附表二編號1所示便利商店，由乙○○
    出面領取附表二編號1所示內含上開人頭帳戶資料包裹後，
    依劉冠甫指示，前往臺中市○○○○道○○○○○○號，將該包裹轉寄
    至空軍一號三重站，再由不詳詐欺集團成員前往領取，以此
    方式隱匿詐欺犯罪所得之去向，戊○○因此以轉帳方式，自己○○處取得500元之報酬。
　㈡己○○、戊○○與詹子龍、劉冠甫及本案詐欺集團不詳成員，共
    同意圖為自己不法之所有，基於三人以上共同詐欺取財及隱
    匿詐欺所得去向之洗錢犯意聯絡，推由本案詐欺集團不詳成
    員於108年10月20日前某日，在臉書刊登不實之求職廣告，
    丁○○於108年10月20日瀏覽前揭廣告並與Line暱稱「張菀芯
    」之不詳詐欺集團成員加為好友，「張菀芯」即向丁○○佯稱
    ：如出租帳戶予「張菀芯」之公司使用，每出租1個帳戶10
    天可取得1萬元云云，致丁○○陷於錯誤，於108年10月24日20
    時51分許，前往臺中市○○區○○路0段000○0號統一超商「何藥
    局門市」，以「交貨便」方式，將附表二編號2所示金融帳
    戶存摺、提款卡等物，寄至附表二編號2所示之便利商店，
    戊○○即依指示於108年10月27日中午12時20分許，搭乘由陳
    厚均（所涉加重詐欺等罪嫌，另經檢察官為不起訴處分確定
    ）駕駛之車牌號碼000-0000號自用小客車前往附表二編號2
    所示便利商店，並由陳厚均出面領取附表二編號2所示內含
    人頭帳戶資料之包裹後，戊○○再依劉冠甫指示，前往臺中市
    ○○○○道○○○○○○號，將該包裹轉寄至空軍一號三重站，而後由
    不詳詐欺集團成員前往領取，以此方式隱匿詐欺犯罪所得之
    去向，戊○○因此以轉帳方式，自己○○處取得500元之報酬。
　㈢己○○、戊○○、乙○○與詹子龍、劉冠甫及本案詐欺集團不詳成
    員，共同意圖為自己不法之所有，基於三人以上共同詐欺取
    財及隱匿詐欺所得去向之洗錢犯意聯絡，先由○○○於108年10
    月16日14時43分許，依Line暱稱「陳淑婉」之人指示，於10
    8年10月23日17時12分許，將其申設之彰化商業銀行帳號000
    -00000000000000號帳戶提款卡、存摺（下稱○○○帳戶資料）
    寄至臺中市○○區○○路0段000號統一超商「豐肚門市」，並以
    Line告知提款卡密碼，而提供予本案詐欺團使用（所涉幫助
    詐欺罪犯行，經臺灣桃園地方法院判處罪刑並諭知緩刑確定
    ）。戊○○即依指示於108年10月25日上午7時58分許，駕駛上
    開車牌號碼000-0000號自用小客車搭載乙○○前往統一超商「
    豐肚門市」，並由乙○○入內領取內含○○○金融帳戶資料之包
    裹，戊○○及乙○○取得該包裹後，依劉冠甫指示，在臺中舊火
    車站，交給白牌計程車司機轉交不詳詐欺集團成員。嗣本案
    詐欺集團不詳成員於108年10月26日19時32分許，假冒為錢
    櫃KTV客服人員，撥打電話予方庭，佯稱：因前次交易時員
    工記帳錯誤，將會重複扣款，須以轉帳方式解除扣款云云，
    致方庭陷於錯誤，於同日20時20分許、21時19分許，自其中
    國信託商業銀行帳號000-000000000000號帳戶分別轉帳99,9
    99元、29,985元至○○○上開彰化銀行帳戶內，均遭不詳車手
    提領，以此方式製造金流斷點，致無從追查前揭犯罪所得之
    去向，而隱匿詐欺犯罪所得，戊○○則因上開分工領取包裹之
    工作，以轉帳方式，自己○○處取得500元報酬。嗣因方庭察
    覺受騙報警，始循線查悉上情。
三、案經臺中市政府警察局豐原分局、烏日分局移送臺灣臺中地
    方檢察署檢察官偵查起訴、追加起訴。
    理  由
一、程序部分：
　㈠按於第一審辯論終結前，得就與本案相牽連之犯罪或本罪之
    誣告罪，追加起訴，刑事訴訟法第265條第1項定有明文。而
    所謂相牽連案件，依刑事訴訟法第7條規定，包括一人犯數
    罪者、數人共犯一罪或數罪者、數人同時在同一處所各別犯
    罪者、犯與本罪有關係之藏匿人犯、湮滅證據、偽證、贓物
    各罪者。本案檢察官係起訴被告戊○○、乙○○參與犯罪組織及
    共同對告訴人丙○○犯加重詐欺等罪（即犯罪事實㈠部分），
    經原審以109年度原金訴字第7號案件審理；嗣另以被告戊○○
    、己○○另共同對告訴人丁○○犯共同加重詐欺等罪（即犯罪事
    實㈡部分），以及被告己○○另犯參與犯罪組織、招募他人加
    入犯罪組織及共同對丙○○犯加重詐欺等罪，認與上開起訴案
    件有一人犯數罪及數人共犯一罪之相牽連案件關係，追加起
    訴被告戊○○、己○○（109年度偵字第5524、7929、16137號追
    加起訴書）；其後，再以被告己○○、戊○○、乙○○共同對告訴
    人方庭犯共同加重詐欺等罪，認與上開起訴案件有一人犯數
    罪及數人共犯一罪之相牽連案件關係，追加起訴被告被己○○
    、戊○○、乙○○（109年度偵字第14791號，即犯罪事實㈢部分
    ），經核符合上開規定，本院自應併予審理。
　㈡證據能力：以下所引用具傳聞性質之證據資料，檢察官、上
    訴人即被告己○○、戊○○、乙○○(下稱被告己○○、戊○○、乙○○)
    及己○○辯護人於本院準備程序均表示同意有證據能力（本院
    110年度金上訴字第141號卷一第346-352頁）。又本案所引
    用之非供述證據，檢察官、被告己○○、戊○○、乙○○及己○○辯
    護人均未表示無證據能力，除證人丙○○、丁○○、方庭、○○○
    於警詢所為關於被告戊○○、乙○○涉犯參與犯罪組織罪之陳述
    ，依組織犯罪防制條例第12條第1 項中段規定無證據能力外
    ，其餘部分，依法均可作為認定犯罪事實之證據。
二、認定犯罪事實所憑之證據及理由
    訊據被告己○○固坦承有介紹戊○○予綽號「兄弟」之詹子龍，
    戊○○因之從事本案領取包裹工作，且其有自詹子龍處取得戊○○報酬後，以轉帳方式交付戊○○，惟矢口否認有何上開加重
    詐欺、洗錢之犯行，辯稱：我是透過應徵廣告認識詹子龍，
    為賺取外快，兼職領取包裹工作，我有問過詹子龍包裹內容
    物，詹子龍說裡面是包包、首飾、精品，沒有說是存摺、提
    款卡，主觀上並沒有要加入詐欺集團從事詐欺或洗錢意思；
    另其會轉帳給戊○○，是因為我們認識很久，當時他只是圖一
    個方便等語。被告戊○○、乙○○則均坦承有如犯罪事實欄㈠至
    ㈢所示領取包裹後轉寄或轉交等行為，並因之獲取上開報酬
    等事實，惟均矢口否認有何上開參與犯罪組織、加重詐欺、
    洗錢等犯行，戊○○辯稱：沒有要加入詐欺集團詐騙或洗錢，
    不知道包裹內容物為何，有問過己○○3、4次，己○○說內容物
    是精品、包包之類的東西，想說包裹是用7-11便利商店，應
    該不會是違法的，未曾懷疑是違法等語；乙○○則辯稱略以：
    我沒有要加入詐欺集團詐騙或洗錢，未曾懷疑是違法等語。
    經查：
　㈠被告己○○於108年10月20日前某日，受僱於詹子龍等人，從事
    至便利商店領取包裹工作，約定每領取1件包裹，可獲取500
    元報酬，其並介紹被告戊○○予詹子龍，與之擔任同樣之收取
    包裹工作，戊○○之報酬、代墊郵資、油錢等費用，並均轉帳
    至己○○國泰世華帳戶，再由己○○將戊○○之報酬等款項，轉帳
    至戊○○中國信託帳戶；己○○、戊○○從事上開領取包裹工作後
    ，均加入成員有詹子龍、劉冠甫等人之「有錢大家賺」Line
    群組，戊○○並要約其○○被告乙○○一起領取包裹，其等工作模
    式為：由詹子龍於前一日或當日，在群組內發佈或以微信訊
    息告知各人員應領取包裹之地區，再由劉冠甫於當日以微信
    訊息告知各人員領取包裹之門市及收件人資訊；嗣犯罪事實
    ㈠㈡即附表二編號1、2所示被害人丙○○、丁○○因遭本案詐欺
    集團不詳成員以如犯罪事實㈠㈡所示方式施用詐術，因而陷
    於錯誤，於附表二編號1、2所示時間，將附表二編號1、2所
    示存摺、金融卡等物，透過統一超商交貨便方式寄送至指定
    統一超商，另犯罪事實㈢所示之○○○於犯罪事實㈢所示時間
    ，將其所有犯罪事實㈢所示金融帳戶提款卡等物，寄送至指
    定統一超商，提供本案詐欺集團使用，戊○○、乙○○則依詹子
    龍、劉冠甫等人指示，分別或共同以如犯罪事實㈠㈡㈢所示方
    式，前往上開便利商店，並分由乙○○、陳厚均出面領取內含
    上開帳戶資料之包裹，戊○○、乙○○再依指示將領取之包裹以
    犯罪事實㈠㈡㈢所示方式轉寄、轉交，嗣犯罪事實㈢告訴人方
    庭遭本案詐欺集團不詳成員以如犯罪事實犯罪事實㈢所示方
    式施用詐術，因而陷於錯誤，將犯罪事實㈢所示款項匯至○○○人頭帳戶內，並遭提領，被告戊○○則因上開領取包裹行為
    ，取得每領取1件500元之報酬等事實，均經被告己○○、戊○○
    、乙○○供承或不爭執在卷，核與證人詹子龍此部分於原審、
    本院證述，以及證人陳厚均於偵查證述其有於犯罪事實㈡時
    地與戊○○至臺中領取包裹之情節相符，並經證人即被害人丙○○、丁○○、證人即告訴人方庭、證人○○○於警詢證述明確（2
    968號偵卷第50-51頁；7929號偵卷第39-41頁；14791號偵卷
    第59-63、126-129頁）（上開證人警詢及偵查中未經具結之
    陳述不作為認定被告戊○○、乙○○違反組織犯罪防制條例部分
    之用），且有王道銀行提供進線客服被害人資料之郵件、超
    商監視器及路口監視器截圖：①戊○○、乙○○108年10月23日至
    統一精田門市領取包裹②戊○○、乙○○108年10月23日所駕車輛
    （車號0000-00）車牌照片、車號0000-00之車輛詳細資料報
    表（2968號偵卷第61-65頁）、王道銀行提供被害人丙○○進
    線客服紀錄（5524號偵卷第83-84頁）、便利商店及路口監
    視器錄影畫面截圖：108年10月27日、地點臺中市○○區○○路0
    段000號、被害人丁○○提供之相關資料：①寄送包裹明細（單
    號Z00000000000）及寄件收據②持用門號0000000000於108年
    11月通話明細③手機通話紀錄翻拍截圖④與詐騙集團成員暱稱
    「安婉如）間LINE對話紀錄截圖、個人頁面截圖⑤詐騙集團
    成員暱稱「兩萬張莞芯」間LINE對話紀錄截圖⑥內政部警政
    署反詐騙諮詢專線紀錄表、車輛詳細資料報表：000-0000、
    車主陳厚均（7929號偵卷第59-141頁）、便利商店及路口監
    視器錄影畫面截圖：108年10月25日、地點○○區○段000號、
    證人○○○之報案資料：①桃園市政府警察局龍潭分局聖亭派出
    所受理刑事案件報案三聯單②內政部警政署反詐騙諮詢專線
    紀錄表③桃園市政府警察局龍潭分局聖亭派出所受理各類案
    件紀錄表④暱稱「陳樂樂」臉書個人頁面、臉書社團「批發
    大賣場＿總館」貼文⑤與暱稱陳淑婉之LINE對話截圖⑥統一交
    貨便顧客留存聯、告訴人方庭之報案資料：①新北市政府警
    察局林口分局文化派出所受理各類案件紀錄表②內政部警政
    署反詐騙諮詢專線紀錄表③新北市政府警察局林口分局文化
    派出所受理刑事案件報案三聯單④金融機構聯防機制通報單⑤
    新北市政府警察局林口分局文化派出所受理詐騙帳戶通報警
    示簡便格式表⑥自動櫃員機交易明細表影本、中國信託商業
    銀行股份有限公司109年7月22日中信銀字第10922483917661
    6號函檢送：帳號000000000000、戶名方庭存款帳戶相關資
    料、彰化商業銀行作業處109年07月28日彰作管字第1092000
    5500號函檢送：帳號00000000000000、戶名○○○交易明細（1
    4791號偵卷第65-75、79-101、130-150、195-199、201-204
    頁）、己○○（暱稱小薛）與暱稱Ten Million(即詹子龍) LI
    NE對話記錄、國泰世華商業銀行存匯作業管理部110 年11月
    11日國世存匯作業字第1100182260號函及所附往來資料、中
    國信託商業銀行股份有限公司110 年11月17日中信銀字第11
    0224839307522 號函及所附帳戶相關資料（本院110年度金
    上訴字第143號卷〈下稱本院143卷〉二第3-30、197-203、209
    -218 頁）在卷可佐，此部分事實可以認定。
  ㈡被告己○○雖以前詞辯稱不知戊○○、乙○○所領取之包裹內係帳
    戶存摺、提款卡等物，主觀上沒有要加入詐欺集團從事詐欺
    或洗錢意思云云，惟查：
　⒈證人詹子龍於原審證稱：是在臉書社團借錢網認識己○○，我
    依上手劉冠甫給我的內容刊登廣告，內容是送貨員、去門市
    領取包裹，1個500元，有補貼油錢、交通費還有領取包裹的
    費用；己○○有跟我詢問2、3次包裹內容物，我跟己○○講說這
    是台灣人到大陸去開的帳戶即「大陸車」，再寄回來台灣，
    要給博奕網站使用，並沒有騙他裡面的東西是貴重物品、包
    包、首飾；己○○做1、2天後，跟我講他要介紹一位很要好的
    朋友，就是戊○○；我跟己○○沒有過節或是恩怨，就只是沒有
    見過面的網友等語（原審原金訴字卷五第98-120頁），再於
    本院證稱：己○○打電話跟我講說他沒有工作，我跟他講說我
    有這個工作，他有問我包裹內容物，我跟他講說不是槍也不
    是毒品，也不是他講的所謂什麼包包、首飾，我有跟他講說
    裡面是提款卡跟銀行帳戶還有文件，然後他加我上手的「微
    信」後，我還有跟他講說叫他確認之後再去做，他做了一天
    之後打電話給我說這個不錯，他想介紹他朋友等語（本院14
    3卷二第133頁)，前後均證稱其有告知己○○所領取包裹之內
    容物是金融機構帳戶、提款卡等物，並未告知其內係是精品
    、包包等情明確。復參諸卷附被告（暱稱：「小薛」）與詹
    子龍(暱稱：「Ten million 」）間LINE對話紀錄，詹子龍
    於己○○108年10月21日介紹戊○○加入後，曾向己○○表示：「
    你朋友也是做同樣的工作，但是你要跟你朋友說眼色要好反
    應要快，不要多講話，路上不要標新立異引起注意，斯文一
    點、開他的車領他的包裹就好，他一樣臺中領包裹的」等語
    （即「對話14」，本院143卷二第8頁），另於同年月22日，
    經己○○一再詢問其領包裹之地點為何後，向之表示：「我跟
    你說模式好了，你不要一直傳，我一點半之前要排完六間公
    司，你就是早上在時間內在台北市區，就會有人跟你聯絡，
    就是今天的模式，你聽懂嗎？」「這樣是防止你被跟以及被
    監聽，你聽懂嗎？」等語（即「對話39」、「對話40」，本
    院143卷二第15頁)，以及詹子龍於同日向己○○傳送：「包裹
    不要在晚上」「易出事」等語，在在顯示證人詹子龍曾多次
    向己○○告知其等所從事之領包裹工作，是具有遭查緝風險之
    工作，而己○○於聽聞之後，並未提出任何疑問，顯然已了然
    於心，而詹子龍既多次明示行為之風險，則為提高「收簿手
    」之警覺性，衡情自會將其等所領取物品之內容據實以告，
    豈有刻意隱暪，告知並非事實之皮包、精品等物之理，是證
    人詹子龍上開證述內容，核與前揭LINE對話內容呈現之客觀
    情狀以及事理常情相符，自屬可信，被告辯稱不知包裹內是
    存摺、提款卡，無非卸責之詞，無足採信。
　⒉再者，詹子龍於己○○108年10月21日介紹戊○○加入後，於同日
    下午10時59分向己○○表示：「我把你拉到攻擊手的群組」，
    被告己○○隨即回答：「好，了解了解」等語，證人詹子龍於
    本院並證稱：此處所稱之「攻擊手」即是車手，己○○有去等
    語(本院143卷二第147頁)。而己○○確有於同年月24日，與陳
    厚均搭載游凱于至臺中○○地區領款，然因在同一處提領太多
    次，遭到注意，經被告己○○提醒游凱于後，游凱于乃放棄領
    款，其間己○○曾在車上依上手指示清點游凱于所領款項之數
    額等情，業據證人游凱于於本院證稱：綽號「和氣」、「明
    偵」的人命令我領錢，他們指示己○○、陳厚均來載我去兩間
    銀行領錢，領錢卡片是「和氣」跟「明偵」叫我去一台白色
    破破爛爛的車子上拿，他們把一疊提款卡放在油箱蓋裡面；
    我領到的錢有請己○○來點，因為「和氣」跟「明偵」在電話
    中指示要我把錢交給己○○點看數量對不對，他點完交給我，
    領到的錢，就指示我放在拿提款卡的那一台車的副駕駛座，
    也是己○○載我到拿提款卡的車子去放錢的，因為我也是在那
    邊上車；後面好像有一個尾數領不出來的，「和氣」跟「明
    偵」一直叫我去同一間領，然後己○○就跟我招手，出去後，
    他們就說好像銀行裡面的人在注意我們，然後我們車子發動
    就走了，之後我就打電話給「和氣」跟「明偵」說我不做了
    等語（本院143卷二第115-121、127、131-132頁)。此再比
    對己○○與詹子龍間於同日上午8時42分之對話內容，詹子龍
    對己○○表示：「我是要問你，你今天有沒有要去支援攻擊手
    」，己○○隨即回答：「好啊在哪？」（即「對話84」、「對
    話85」）；其後，己○○於同日晚上9時20分許，則向詹子龍
    表示：「兄弟兄弟，不是寶哥的事情，是攻擊手的事情，我
    要跟你道歉一下，我提早走，我被警察跟上，我差一點點被
    警察盯上，我領錢的時候，他叫我去同一間太多次，我們被
    警察盯，警察有來，差一點點就出事，所以我先對你說，所
    以我後面我就跟上面說，我先說我不做了，先走了，跟你道
    歉一下」等語，詹子龍則回應：「你也知道攻擊手，我早上
    問你要不要去支援，你自己說好，你就知道要做什麼了……」
    等語，被告己○○則回應：「……我自己覺得我對你抱歉，……我
    也知道你也有跟我說了，我也是沒有做得很好，先跟你說抱
    歉，包裹我也是要繼續送」等語（即「對話90-92」)(本院4
    143卷第26-27頁)，核與證人游凱于證述之上開情節相符。
    足認被告己○○除擔任「收簿手」工作，亦曾兼任「攻擊手」
    ，駕車搭載領款車手游凱于提款，負責清點車手所提領款項
    之數額。則綜合己○○在知悉所領包裹內容物為存摺、提款卡
    ，且經詹子龍告知行為危險性之狀況下，並同意擔任領款車
    手司機等情，已足認定其主觀明確知悉自己依詹子龍、劉冠
    甫指示所為之上開領包裹等行為，係參與詐欺集團而從事詐
    欺、洗錢犯行之事實，亦堪認定，所辯不知情、無主觀犯意
    云云，並無可採。
　⒊戊○○係由己○○介紹加入而從事本案收取內有存摺、提款卡包
    裹工作，除經己○○供承在卷，並經證人戊○○、詹子龍於本院
    證述甚明，且有上開己○○與詹子龍間對話內容可參（被告己○○於108年10月21日向詹子龍表示「我朋友明天也想要做，
    我要給你什麼東西？他明天也想要做」「如果可以的話我都
    跟他做長期的，長期的」等語，並於同日依指示傳送戊○○身
    分證正反面影本予詹子龍，本院143卷二第5-6頁），此部分
    事實亦可認定。另戊○○加入後，其報酬係由被告己○○以轉帳
    至戊○○中國信託帳戶方式交付乙情，亦經本院認定如前，被
    告雖辯稱：會轉帳給戊○○是因為我們認識很久，當時他只是
    圖一個方便云云。惟審之證人戊○○於本院證稱：己○○是負責
    錢給我錢，當時詹子龍他們講說因為我是己○○的人，所以由
    己○○負責交付錢給我；詹子龍就說有問題的話就叫我問己○○
    就好；我每天有領了幾個包裹，我會跟己○○回報，由己○○再
    去跟詹子龍對帳等語（本院143卷二第263-264、267、271頁
    )，並參之己○○與詹子龍間LINE 對話內容，被告於108年10
    月21日對向詹子龍表示：「如果他也是明天開始跑，他的錢
    也是跟我算，你對我就好了，我們兩人算就好」（即「對話
    8」），己○○亦確於同年月22日即開始替戊○○向詹子龍報帳
    ：「戊○○寄出運費330，『水錢』104」「戊○○還多一個車補貼
    1000至2000」等語（本院143卷二第16頁），詹子龍並於同
    年月23日己○○表示：「我那時候就說過了，你介紹的人，薪
    水就是對你了」等語（本院143卷二第24頁），可知被告己○○招募戊○○加入後，即以介紹人身分負責指導戊○○，並負責
    戊○○工作成果之對帳及報酬之發放，甚為明確，顯非己○○所
    辯只是為求方便代為轉帳，則己○○就本案犯罪事實㈠～㈢加重
    詐欺等犯行，與詹子龍、劉冠甫以及被告戊○○、乙○○間，具
    有犯意聯絡，亦可認定。
　㈢被告戊○○、乙○○雖以前詞為辯，惟查：
　⒈戊○○、乙○○雖均以己○○向其等表示包裹內容物是精品、包包
    ，不知是存摺、提款卡云云。惟詹子龍於己○○介紹戊○○加入
    後，曾要求己○○向戊○○提醒：「眼色要好反應要快，不要多
    講話，路上不要標新立異引起注意，斯文一點」等語，業如
    前述，而己○○於本院亦供陳：（問：你有無告訴戊○○講老闆
    叮嚀的話？）我好像有，但當時有沒有講過，我不能夠確認
    一定有講，但好像有講等語（本院143卷二第253頁)。衡之
    戊○○於本院證稱其與己○○為認識10年之朋友等語(本院143卷
    二第260頁)，並陳稱其正職工作亦是由己○○介紹，顯示兩人
    具一定之交情，而己○○既已自詹子龍處獲知包裹之內容物為
    存摺、提款卡，且知悉此收取包裹工作需承擔遭查緝之高度
    風險，衡情對於其招募而來之友人戊○○及其○○乙○○，豈可能
    刻意隱暪，騙稱其內是精品、包包等物，而降低其等警覺性
    ，使其等處於高風險中而不自知。是衡之常情，己○○應有將
    包裹之內容物，以及行為之風險性均告知戊○○，己○○於本院
    所稱其好像有講行為風險等語，應係不願在戊○○、乙○○前為
    不利於其等陳述所致，而戊○○知悉其情，亦無不告知當時為
    其○○之乙○○之理，被告戊○○、乙○○辯稱完全不知包裹內容物
    ，悖乎事理常情，並無可採。
　⒉況依戊○○於警詢供稱：我平日工作為家樂福之外包商，日薪
    約1200元；經己○○介紹認識Line暱稱「兄弟」之人，己○○說
    工作是包裹員，「兄弟」會派工作給我，也會決定當天是要
    在臺北或臺中工作，暱稱「小寶」會指揮我去門市領包裹；
    108年10月21日，是第1次去領包裹，在臺中領4、5個包裹結
    束後，「小寶」要我去中港交流道那邊的空軍一號，寄往空
    軍一號三重站。現在沒辦法記得所有領過的包裹，但有一天
    我是臺北、臺中都有領，我依「小寶」指示把在臺中領的包
    裹放在新時代1樓的置物箱內，密碼設定1122，出去後「小
    寶」幫我叫了一台白牌計程車，叫我上車後跟司機說到臺中
    舊火車站，下車之前把在臺北領的包裹往前放到副駕駛座底
    下；還有一次是依「小寶」指示拿去臺中的兒童醫院面交，
    是乙○○下去拿給對方；108年10月27日，己○○找我跟乙○○、
    陳厚鈞一起到臺中玩，當天是陳厚鈞開己○○○○○的車載大家
    ，還沒到臺中，他就跟我們說他要先把他的工作做完，所以
    大家才一起跑去彰化要領包裹，到了以後己○○要我○○○下去
    領，我○○○在領包裹時就當場被警察以現行犯逮捕；領取包
    裹後主要就是放在新時代購物中心之置物櫃、至空軍一號寄
    出、放在白牌計程車上或在兒童醫院面交這4種等語（2968
    號偵卷第29-35頁），可知戊○○與乙○○居所均在新北市，竟
    於108年10月23日上午特地駕車自新北市南下至臺中之便利
    商店領取如附表二編號1所示之包裹，領取後又前往空軍一
    號臺中中港交流道附近物流站區，將之轉寄至空軍一號三重
    站予不詳之人，且其2人領取之其他包裹，亦係以放在購物
    中心置物櫃、白牌計程車上或在兒童醫院面交等方式交出，
    則戊○○、乙○○特意駕車南下前往不同地區便利商店領取包裹
    ，又以迂迴、輾轉方式寄回北部或者轉交他人，顯係以異於
    常情之方式交出所領取之包裹，「兄弟」即詹子龍等人指示
    戊○○以上開方式收取包裹並再轉寄、轉交，已悖乎一般事理
    常情，而戊○○自承當時對「兄弟」、「小寶」之真實姓名、
    年籍、行業均不知，則其何以輕信網路上陌生人給予之指示
    ，即前往領取包裹並轉寄、轉交，且依戊○○所述，其平日工
    作為家樂福之外包商，日薪約1200元，惟僅需領1個包裹，
    即可輕鬆獲得500元之報酬，顯與其付出之勞力不相當，亦
    已違反交易常情，所辯未曾懷疑所領取之包裹係屬違法云云
    ，顯無可採。且依當前社會合法提供包裹、文件寄送服務業
    者眾多，其服務項目不僅快速、多元、周全，收費亦屬實惠
    ，兼建有相當嚴謹之流程制度，據以保障寄、收件雙方當事
    人之權益，且該等業者亦有提供前往指定收件之服務，或與
    遍布大街小巷之便利商店存有合作關係，而利於一般大眾使
    用，茍非所欲領取之物品涉及不法，寄件或收件之一方有意
    隱瞞身分及相關識別資料以規避稽查，衡情應無一方面透過
    包裹寄送之方式送達至超商，另一方面又再以高額報酬刻意
    委請專人代為領取包裹再轉寄、轉送之必要。被告戊○○、乙○○於本案發生時各已年滿30、20歲，戊○○自述國中肄業、乙○○自陳高中肄業，而觀諸其等於本院審理時之應答及舉止核
    屬正常，係具一定智識能力及社會經驗之人，就上揭工作內
    容顯係違反交易之常理，極可能涉及不法活動，自無不知之
    理。
　⒊近年來詐欺取財犯罪類型層出不窮，詐欺集團為逃避查緝，
    往往發展成由集團首腦在遠端、甚至遠在國外進行操控，由
    集團成員分層、分工，相互彼此利用，藉以遂行詐欺取財之
    犯罪模式，而依本案如犯罪事實㈢所示被害人所述受騙情節
    ，本案詐欺集團係以電話向告訴人方庭施詐，致其陷於錯誤
    將款項匯至詐欺集團所掌控之人頭帳戶，再由負責提領贓款
    之車手人員持提款卡提領詐欺所得款項，乃屬常見之詐欺集
    團犯罪手法，另犯罪事實㈠㈡被害人則係遭本案詐欺集團成
    員以辦理貸款、租借等詐術詐欺，致其等受騙將如附表二編
    號1、2帳戶資料以超商店到店寄貨方式郵寄，詐欺集團成員
    並利用人頭帳戶提款卡提款無須辨認身分之便，作為不法犯
    罪所得之金流斷點，以掩飾或隱匿詐欺被害人之犯罪所得之
    去向，此等犯罪模式迭經媒體廣為披載、報導，誠為具有一
    般社會生活知識之人所能知悉之事。審以被告戊○○、乙○○係
    具有相當智識程度及社會經驗、歷練之人，前已述及，其等
    對事物之理解、判斷要無異於常人之處，就上情亦難諉為不
    知。再者，被告戊○○、乙○○就其上揭工作內容僅為領取、轉
    寄、轉送包裹，即可獲得與其所付出勞力顯不相當之高額報
    酬，以及前述詹子龍等人之指示有諸多可疑違常之形跡，極
    可能涉及不法，均瞭然於心，則被告戊○○、乙○○主觀上當已
    預見詹子龍等人極可能從事非法活動，始會刻意另以高額費
    用委請其代為領送包裹，無非係藉此手法製造犯罪查緝上之
    斷點。是被告戊○○、乙○○主觀上應已預見其等依詹子龍等人
    之指示，代為至超商領取包裹，並依指示將之轉寄或置放在
    指定地點，將可能係在從事類如領取、轉送人頭帳戶資料等
    行徑，此為詐欺集團為遂行詐欺犯行分工之一環，意在規避
    查緝，並藉此製造金流之斷點，以掩飾或隱匿詐欺被害人之
    犯罪所得，當屬不法行為，卻僅因詹子龍等人以高額報酬之
    對價誘惑，被告戊○○、乙○○即置犯罪風險於不顧，猶願聽從
    來路不明未曾謀面之所謂雇主之指示，從事恐屬不法之領送
    包裹行為，依上開情節以觀，被告戊○○、乙○○為上開行為時
    ，主觀上確實有容任其等行為將導致詐欺取財及掩飾或隱匿
    詐欺犯罪所得去向之犯罪發生之本意，復依被告2人當時認
    知，參與本案之人至少有被告己○○、詹子龍等人及被告2人
    ，堪認被告2人主觀上確有三人以上共同詐欺取財，以及隱
    匿詐欺犯罪所得來源及去向之不確定故意，至為明瞭。
  ⒋本案詐欺集團，符合組織犯罪防制條例第2條第1項所定之犯
    罪組織，及被告戊○○、乙○○有參與該犯罪組織不確定故意之
    認定：
    本案詐欺集團係由不詳成員向附表二編號1、2被害人詐取帳
    戶存摺、提款卡，及向○○○蒐集人頭帳戶資料，而後由詹子
    龍等人指揮被告己○○、戊○○、乙○○等收簿手領取上開人頭帳
    戶之包裹後轉寄、轉交，而後由不詳成員將人頭帳戶資料交
    予電信機房人員，用以詐騙包含本案告訴人方庭在內之被害
    人匯款至人頭帳戶後，再由車手負責提領轉交上手，衡情顯
    非隨意組成之團體；又本案詐欺集團成員除被告戊○○、乙○○
    外，至少尚包含己○○、詹子龍等人及向被害人等詐騙之成員
    ，堪認本案詐欺集團係透過縝密之計畫與分工，成員彼此相
    互配合，由至少3人以上之多數人所組成，持續以實施詐欺
    為手段而牟利之具有完善結構之組織，核屬3人以上，以實
    施詐術為手段，所組成具牟利性及持續性之有結構性犯罪組
    織，合於組織犯罪防制條例第2條第1項所稱之犯罪組織，至
    為明確。再依前揭說明，被告戊○○、乙○○主觀上業已預見詹
    子龍等人極可能係從事詐欺取財等犯行，其等則加入而參與
    詐欺犯行之一環，故被告戊○○、乙○○對於其等以上揭方式所
    參與者，亦可能係屬3人以上，以實行詐術為手段，具牟利
    性或持續性之有結構性組織，顯非為立即實施犯罪而隨意組
    成之團體，自當有所預見，其等猶容任為之而參與，足見確
    有參與犯罪組織之不確定故意亦明。
　㈣共同實行犯罪行為之人，在共同意思範圍以內，各自分擔犯
    罪行為之一部，彼此協力、相互補充以達其犯罪之目的者，
    即應對於全部所發生之結果，共同負責，故不以實際參與犯
    罪構成要件行為或參與每一階段之犯罪行為為必要。又共同
    正犯之意思聯絡，原不以數人間直接發生者為限，即有間接
    之聯絡者，亦包括在內（最高法院107年度台上字第4444號
    判決意旨參照）。 依前揭各項事證及說明，本案詐欺集團
    於詐欺犯行之分工上極為精細，分別有蒐集、詐欺人頭帳戶
    之人、收簿人員、實施詐術之機房人員、提款之車手人員等
    各分層成員，以遂行本件犯行而牟取不法所得，集團成員間
    固未必彼此有所認識或清楚知悉他人所分擔之犯罪分工內容
    ，然此一間接聯絡犯罪之態樣，正係具備一定規模犯罪所衍
    生之細密分工模式，參與犯罪者透過相互利用彼此之犯罪角
    色分工，而形成一個共同犯罪之整體以利犯罪牟財。而被告
    己○○、戊○○、乙○○既對參與詐欺集團而遂行本案詐欺犯行各
    具有直接、間接之故意，已如前述，堪認其等對集團成員彼
    此間可能係透過分工合作、互相支援以完成詐欺取財之犯罪
    行為一節當有所預見，其等既以自己共同犯罪之意思，相互
    支援及分工合作，以達上揭犯罪之目的，自應就所參與犯罪
    之全部犯罪結果共同負責，而應論以共同正犯。至被告3人
    縱使未與其他負責實施詐騙之集團成員謀面或聯繫，亦未明
    確知悉集團內負責其他層級分工之其他成員身分及所在，彼
    此互不認識，亦不過係詐欺集團細密分工模式下之當然結果
    ，無礙被告3人係本件共同正犯之認定。　
  ㈤綜上所述，被告己○○、戊○○、乙○○上開所辯，均無非卸責之
    詞，不足採信，本件事證已經明確，被告己○○上開加重詐欺
    、一般洗錢等犯行，被告戊○○、乙○○上開基於不確定故意之
    參與犯罪組織、加重詐欺、一般洗錢等犯行，均可以認定，
    應依法論科。被告戊○○於本院審理時雖聲請調閱新北地檢10
    9 年度偵字第146 號案件扣案手機內詹子龍與戊○○之對話錄
    音檔，以證明戊○○是於對話當時才知悉包裹之內容物為大陸
    車等語。惟本院業依上開證據認定被告戊○○、乙○○有上開參
    與犯罪組織、加重詐欺、一般洗錢之不確定故意，並未援引
    證人詹子龍於本院之證言作為被告戊○○、乙○○知悉系爭包裹
    內容物之認定依據，且審之乙○○於原審供稱扣案手機內錄音
    檔是指「兄弟」即詹子龍後來在找己○○時，打電話過來之錄
    音（原審原金訴字卷五第129頁），被告戊○○、乙○○既係事
    先作錄音之準備，當時陳述內容自有所保留，恐非真實，縱
    認確有其等所指內容存在，仍難以遽認被告2人主觀上無前
    開犯罪不確定故意，因認無調查之必要，附此敘明。
三、論罪之理由　
  ㈠洗錢防制法第15條之特殊洗錢罪，係在無法證明前置犯罪之
    特定不法所得，而未能依洗錢防制法第14條之一般洗錢罪論
    處時，始予適用。倘能證明人頭帳戶內之資金係前置之特定
    犯罪所得（如：詐欺、加重詐欺等），即應逕以一般洗錢罪
    論處，自無適用特殊洗錢罪之餘地。又過往實務見解，雖認
    行為人對犯特定犯罪所得之財物或利益作直接使用或消費之
    處分行為，或僅將自己犯罪所得財物交予其他共同正犯，屬
    犯罪後處分贓物之行為，非本條例規範之洗錢行為，惟依修
    正後洗錢防制法規定，倘行為人意圖掩飾或隱匿特定犯罪所
    得來源，而將特定犯罪所得直接消費處分，甚或交予其他共
    同正犯，或由共同正犯以虛假交易外觀掩飾不法金流移動，
    即難認單純犯罪後處分贓物之行為，應仍構成洗錢防制法第
    2 條第1 或2 款之洗錢行為，尚難單純以不罰之犯罪後處分
    贓物行為視之（最高法院108 年度台上字第1744號、109 年
    度台上字第436號判決意旨參照）。本案詐欺集團不詳人員
    ，使被害人丙○○、丁○○將如犯罪事實㈠㈡所示帳戶存摺、金
    融卡寄出後，依其犯罪計畫，係由被告等收簿手領取具財產
    性質之上開帳戶資料後轉交上手使用，以及使被害人方庭將
    款項匯入該集團掌控之○○○人頭帳戶，由車手提款後轉交上
    手，均係著手以上開方式隱匿其等詐欺所得去向，所為均切
    斷詐欺犯罪所得與當初犯罪行為之關聯性，隱匿犯罪行為或
    犯罪所得不法來源或本質，使偵查機關無法藉由犯罪所得之
    流向追查犯罪者，揆諸前開說明，此部分所為均核與洗錢防
    制法第14條第1 項之一般洗錢罪要件相合。
  ㈡行為人於參與詐欺犯罪組織之行為繼續中，先後多次為加重
    詐欺之行為，因參與犯罪組織罪為繼續犯，犯罪一直繼續進
    行，直至犯罪組織解散，或其脫離犯罪組織時，其犯行始行
    終結。故該參與犯罪組織與其後之多次加重詐欺之行為皆有
    所重合，然因行為人僅為一參與犯罪組織行為，侵害一社會
    法益，屬單純一罪，應僅就「該案中」與參與犯罪組織罪時
    間較為密切之首次加重詐欺犯行，論以參與犯罪組織罪及加
    重詐欺罪之想像競合犯，其他之加重詐欺犯行，祗需單獨論
    罪科刑即可，無需再另論以參與犯罪組織罪，以避免重複評
    價。是行為人參與同一詐欺集團之多次加重詐欺行為，因部
    分犯行發覺在後或偵查階段之先後不同，肇致起訴後分由不
    同之法官審理，為使法院審理範圍明確、便於事實認定，應
    以數案中「最先繫屬於法院之案件」為準，以「該案中」之
    「首次」加重詐欺犯行與參與犯罪組織罪論以想像競合。縱
    該首次犯行非屬事實上之首次，亦因參與犯罪組織之繼續行
    為，已為該案中之首次犯行所包攝，該參與犯罪組織行為之
    評價已獲滿足，自不再重複於他次詐欺犯行中再次論罪，俾
    免於過度評價及悖於一事不再理原則。至「另案」起訴之他
    次加重詐欺犯行，縱屬事實上之首次犯行，仍需單獨論以加
    重詐欺罪，以彰顯刑法對不同被害人財產保護之完整性，避
    免評價不足（最高法院109 年度台上字第3945號判決意旨參
    照）。依卷內現存事證、臺灣高等法院被告前案紀錄表，足
    認被告戊○○、乙○○如犯罪事實㈠對告訴人丙○○所為之加重詐
    欺犯行，為其等參與本案詐欺集團後，最先繫屬於法院之「
    首次」加重詐欺犯行。是核被告戊○○、乙○○如犯罪事實㈠所
    為，均係犯組織犯罪防制條例第3 條第1 項後段之參與犯罪
    組織罪、刑法第339 條之4 第1 項第2 款之三人以上共同犯
    詐欺取財罪及洗錢防制法第14條第1 項之一般洗錢罪；被告
    己○○就犯罪事實㈠～㈢及；被告戊○○就犯罪事實㈡㈢及被告乙○○就犯罪事實㈢所為，均係犯刑法第339 條之4 第1 項第2 
    款之三人以上共同犯詐欺取財罪及洗錢防制法第14條第1 項
    之一般洗錢罪。公訴意旨雖認被告3人本案均係涉犯洗錢防
    制法第15條第2項、第1項第2款之洗錢未遂罪嫌等語，惟被
    告3人係依指示領取由本案詐欺集團向被害人丙○○、丁○○詐
    取所得之金融帳戶包裹，另犯罪事實㈢部分係告訴人方庭遭
    詐取款項，均屬有前置詐欺犯罪之洗錢行為，且上開犯罪均
    已遂行隱匿犯罪所得目的，均已既遂，自應構成一般洗錢罪
    ，上開公訴意旨容有誤會，惟此部分基本社會事實同一，並
    經告知被告3人此部分罪名，無礙其等訴訟防禦權，爰依法
    變更起訴法條。
　㈢被告3人與參與上開犯行之詹子龍、劉冠甫及本案詐欺集團不
    詳成員、車手間，具有相互利用之共同犯意，各自分擔部分
    犯罪行為，就所犯上開加重詐欺等犯行，具有犯意聯絡與行
    為分擔，為共同正犯。
  ㈣被告戊○○、乙○○犯罪事實㈠所犯參與犯罪組織罪、三人以上
    共同詐欺取財罪、一般洗錢罪，被告己○○犯罪事實㈠～㈢、被
    告戊○○犯罪事實㈡㈢及被告乙○○犯罪事實㈢所犯三人以上共
    同犯詐欺取財罪、一般洗錢罪，均有部分合致，且犯罪目的
    單一，均為想像競合犯，本院審酌上開各罪之法定刑，依刑
    法第55條規定，對被告3人所犯上開各罪，各從一重，均論
    以三人以上共同詐欺取財罪。檢察官起訴認被告戊○○、乙○○
    所犯參與犯罪組織罪與前開加重詐欺取財罪等首次犯行間，
    為數罪關係，應予分論併罰，容有過度評價之情，難謂允當
    。
　㈤詐欺取財罪，係為保護個人之財產法益而設，行為人罪數之
    計算，應依遭詐騙之被害人人數計算。被告3人所犯如犯罪
    事實㈠～㈢所示3罪，被害人均不同，犯意各別，行為互殊，
    應分論併罰。
　㈥被告己○○前因詐欺案件，經判處有期徒刑2月確定，於107年1
    0月18日易科罰金執行完畢等情，有其臺灣高等法院被告前
    案紀錄表在卷可稽，其於受有期徒刑執行完畢後，5年內故
    意再犯本案有期徒刑以上之罪，為累犯；復依司法院大法官
    釋字第775號解釋意旨，審酌前案與本案罪質相同，且於前
    案執行完畢中期即故意再犯本案，顯見被告不知記取教訓，
    刑罰之反應力薄弱，且本案並無司法院釋字第775號解釋意
    旨所指個案應量處最低法定刑，又無法適用刑法第59條減輕
    其刑，而應依此解釋意旨裁量不予加重最低本刑之情形（最
    高法院108年度台上字第338號判決意旨參照），爰依刑法第
    47條第1項規定，均加重其刑，而被告主張應斟酌司法院釋
    字第775號解釋意旨不予加重，顯有誤會，並無可採。
　㈦組織犯罪防制條例第3條第1項後段但書規定，對參與犯罪組
    織情節輕微者，得減輕或免除其刑。係因加入犯罪組織成為
    組織之成員，不問有無參加組織活動，犯罪即屬成立，避免
    情輕法重，為求罪刑均衡，而為該但書規定。本件被告戊○○
    、乙○○所犯參與犯罪組織罪在形成處斷刑時既論以其他重罪
    ，即難以再依裁量而予以減輕或免除其刑，並無上開減輕或
    免除其刑規定適用餘地，附此敘明。
四、不另為不受理之諭知部分
  ㈠公訴意旨另以：被告己○○於108年10月20日前某日，加入本案
    詐欺集團，擔任至便利商店領取內有人頭帳戶金融機構存摺
    及提款卡等物包裹之「收簿手」，並招募戊○○加入本案詐欺
    集團擔任「收簿手」。因認被告同時涉犯組織犯罪防制條例
    第3 條第1 項後段之參與犯罪組織、同條例第4條第1項之招
    募他人加入犯罪組織罪嫌等語。
　㈡同一案件在不同法院重行起訴而繫屬在後者，其他繫屬法院
    則應依刑事訴訟法第303條第7款諭知不受理之判決；至所謂
    「同一案件」，係指所訴兩案被告相同，被訴之犯罪事實亦
    屬同一而言，繼續犯之一罪，即屬同一事實。又行為人於參
    與犯罪組織繼續中，先後加重詐欺數人財物，因行為人僅為
    一參與組織行為，侵害一社會法益，應僅就「最先繫屬於法
    院之案件」中之「首次」加重詐欺犯行與參與犯罪組織罪論
    以想像競合，其後犯行，乃為其參與犯罪組織之繼續行為，
    為避免重複評價，即不能將一參與犯罪組織行為割裂再另論
    一參與犯罪組織罪，應僅就其後之加重詐欺罪分論併罰即已
    足。查被告己○○因上網在臉書看到詹子龍刊登之招募領取包
    裹「取簿手」廣告後，加入本案詐欺集團擔任收取包裹(內
    有存摺、金融卡)之取簿手，並再介紹戊○○、乙○○加入前開
    集團，嗣詐欺集團成員先以佯稱找工作要先提供帳戶之方式
    ，騙取伍巧憶如附件所示帳戶，待伍巧憶寄送存摺、提款卡
    、密碼至指定超商後，「戊○○、乙○○再依指示於108年10月2
    5日6時許，前往桃園市○○區○○○路0段0號便利超商領取前開
    包裹，並將前開包裹轉交真實姓名年籍不詳之詐騙集團其他
    成員，該詐欺集團成員再於附件所示之時間，詐騙附件所示
    之人，將附件所示款項匯至伍巧憶帳戶內，以此方式本案詐
    欺集團掩飾及隱匿特定犯罪所得來源，並使他人逃避刑事追
    訴而移轉特定犯罪所得，並收受及持有、使用他人之特定犯
    罪所得之參與犯罪組織、招募他人加入犯罪組織、加重詐欺
    、洗錢等犯嫌，業據臺灣桃園地方檢察署檢察官以109年度
    偵字第11120號提起公訴，於109年6月9日繫屬臺灣桃園地方
    法院（109年度金訴字第133號，現仍審理中，尚未確定，有
    臺灣高等法院被告前案紀錄表及上開起訴書在卷可稽（本院
    143卷二第47-51、295-296頁）。而本案追加起訴被告己○○
    涉犯參與犯罪組織、招募他人加入犯罪組織、加重詐欺、洗
    錢等罪嫌，係於同年7 月1 日繫屬原審法院，有原審法院收
    受日期戳章在卷可考（原審金訴276卷第9頁)，繫屬在後，
    揆諸上揭意旨，本案被告己○○被訴參與犯罪組織罪、招募他
    人加入犯罪組織部分，與前案係同一案件，係屬重複起訴，
    原應依上開規定諭知不受理判決，然因此部分犯罪如成立，
    與本案前開論罪部分有想像競合犯之裁判上一罪關係，爰不
    另為不受理之諭知。
五、撤銷原判決及自為判決之理由
  ㈠原審審理結果，認被告己○○、戊○○各犯如其附表一編號1-3所
    示犯行，被告乙○○犯如其附表一編號1、3所示犯行罪證均明
    確，分別予以論罪科刑、定應執行刑及為相關沒收、追徵之
    諭知，固非無見。惟查：
　⒈被告己○○本案行為均構成累犯，且應依法加重其刑，業如前
    述，原審漏未就被告己○○犯行論以累犯，適用法則有誤。
　⒉被告己○○本案被訴參與犯罪組織罪、招募他人加入犯罪組織
    部分，係屬重複起訴，應不另為不受理之論知，亦如前述，
    原審未詳予勾稽，就此部分併予論罪，亦有違誤，被告己○○
    此部分上訴為有理由。
　⒊原審雖認被告己○○、戊○○如犯罪事實㈡所示犯行，均係犯3人
    以上共同以網際網路對公眾散布而犯詐欺取財罪。惟被告戊○○係依詹子龍等人指示領取被害人寄送之包裹（內含遭詐騙
    帳戶之存摺、提款卡），並依指示將包裹寄交他人，依卷內
    既存證據，並無法證明被告己○○、戊○○與施行詐術之其他成
    員有所連繫，則其等對於本案詐欺集團其他成員究係使用何
    方式詐欺被害人，尚難認已有所認識，而知悉本案詐騙集團
    不詳成員係以網際網路對公眾散布之方式詐騙上開被害人，
    自不足以認定被告己○○、戊○○就上開犯行有以網際網路對公
    眾散布而詐欺之認識，原審此部分之認定尚乏其據，自有未
    洽。
　⒋依被告戊○○、乙○○陳述及卷內相關資料，並不足以認定其等
    係基於直接故意為本案上開犯行，僅能認定被告2人係基於
    不確定故意所為，業如前述，原審此部分認定即有違誤，並
    影響被告戊○○、乙○○之罪責內涵。
　⒌量刑之輕重，雖屬事實審法院得依職權自由裁量之事項，然
    仍應受比例原則及公平原則之限制，否則其判決即非適法。
    且刑事審判旨在實現刑罰權分配的正義，故法院對有罪被告
    之科刑，應符合罪刑相當之原則，使輕重得宜，罰當其罪，
    以契合社會之法律感情。被告己○○參與本案詐欺集團後，招
    募戊○○加入，雖以介紹人身分指導戊○○及負責戊○○工作成果
    之對帳及報酬之發放，而參與本案犯行，惟其並非本案實際
    收取包裹轉交以及領取詐欺款項轉交之人，依卷內既存證據
    資料，亦無證據證明其有因本案各別犯行取得報酬，則其於
    本案之角色，並未明顯重於被告戊○○、乙○○，原審在未論被
    告己○○以累犯之情況下，均科以較重於被告戊○○、乙○○之刑
    ，失之過重。
　㈡被告己○○、戊○○、乙○○上訴猶以前詞否認犯罪，並無可採，
    已如前述。另被告戊○○、乙○○上訴雖主張其等被訴參與犯罪
    組織罪部分，亦經臺灣桃園地方法院以109年度金訴字第133
    號案件審理，且於109年6月9日繫屬在前，此部分亦係重複
    起訴，應諭知不受理判決等語，惟本案被告戊○○、乙○○被訴
    參與犯罪組織罪之原審法院109年度原金訴字第7號案件，係
    於109年2月15日即繫屬原審法院，明顯早於109年6月9日繫
    屬之上開案件，此部分自應由本院審理，上訴意旨容有誤會
    ，無可採取。惟原判決既有上開疵瑕可指，即屬無可維持，
    應由本院撤銷改判。
　㈢爰以行為人之責任為基礎，審酌詐欺集團犯罪危害民眾甚鉅
    ，為政府嚴加查緝並加重刑罰，被告3人均正值青壯，四肢
    健全，有從事勞動或工作之能力，不思循正當管道獲取財物
    ，貪圖不法利益，價值觀念偏差，所為嚴重損害財產交易安
    全及社會經濟秩序，破壞人際間之信任關係，造成被害人精
    神痛苦，且製造金流斷點，造成執法機關不易查緝犯罪，徒
    增被害人求償及追索遭詐騙金額之困難度，危害社會治安與
    經濟金融秩序，均應予非難；兼衡被告戊○○、乙○○前並無科
    刑前案紀錄，有臺灣高等法院被告前案紀錄表在卷可參，素
    行尚佳；被告3人參與本案犯罪之分工、角色深淺，犯後均
    飾詞否認犯行，惟被告己○○、戊○○均與被害人丁○○達成調解
    ，分別給付4000元、4000元予丁○○，有原審調解程序筆錄、
    戊○○提出之網銀轉帳交易明細等在卷可考（109原金訴字卷
    四第75-78頁）等犯後態度，並參酌被害人遭詐欺財物內容
    、金額，暨己○○自述大學肄業之智識程度，離婚、育有1名
    幼稚園大班小孩，小孩有身心障礙手冊，為發展、語言遲緩
    ，固定在醫院做治療，由其與母親輪流照顧，父親受傷，手
    腳不方便，目前在餐飲業工作，入不敷出之經濟狀況；戊○○
    自述國中肄業之智識程度，離婚無子女，現已與乙○○結婚，
    開白牌計程車，經濟狀況尚可；乙○○高中肄業之智識程度，
    已婚無子女，與戊○○一起做家樂福外包商，清理空調水塔，
    經濟不穩定之生活狀況（原審原金訴字卷五第144頁；本院1
    43卷二第255-256頁）等一切情狀，各量處如附表一編號1-3
    所示之刑。並審酌被告3人本案行為，係於108 年10月23至2
    7日所為，犯罪時間接近，犯罪手段與態樣相同，所擔任之
    角色均相同，同為侵害財產法益，並非侵害不可代替或不可
    回復性之個人法益，並參諸刑法第51條第5 款係採限制加重
    原則，而非累加原則之意旨，以及被告3人參與情節及附表
    二被害人及告訴人方庭所受財產損失等情況，各定其應執行
    刑如主文第項所示。
　㈣被告戊○○、乙○○本案犯行雖成立組織犯罪防制條例第3條第1
    項後段之參與犯罪組織罪，惟106年4月19日修正公布之組織
    犯罪防制條例第3條第3項規定：「犯第1項之罪者，應於刑
    之執行前，令入勞動場所，強制工作，其期間為3年。」（
    嗣107年1月3日修正公布第3條，但本項並未修正）就受處分
    人之人身自由所為限制，違反憲法比例原則及憲法明顯區隔
    原則之要求，與憲法第8條保障人身自由之意旨不符，應自
    本解釋公布之日起失其效力，有110年12月10日司法院釋字
    第812號解釋文可參，上開法文既已失其效力，本案即無上
    開規定之適用，併予敘明。　
　㈤沒收部分
　　被告戊○○每前往便利商店領取1個包裹，可取得500元之報酬
    ，業經認定如前，是戊○○就犯罪事實㈠～㈢行為，3次前往便
    利商店領取包裹之報酬各為500元、500元、500元，均屬戊○○之犯罪所得，惟其就犯罪事實㈡部分，業與被害人丁○○調
    解成立並給付4000元，已實際給付超過戊○○該次詐欺犯行所
    得金額，堪認被告戊○○之犯罪所得已實際合法發還被害人，
    爰依刑法第38條之1 第5 項規定，就此部分之犯罪所得不予
    宣告沒收、追徵。另就犯罪事實㈠、㈢之犯罪所得，均未據
    扣案，仍應於戊○○各罪刑下宣告沒收，於全部或一部不能沒
    收或不宜執行沒收時，追徵其價額。又依卷內既存證據資料
    ，並無證據證明己○○、乙○○就本案犯行有取得犯罪所得，故
    均不予宣告沒收，附此敘明。
據上論結，應依刑事訴訟法第369 條第1 項前段、第364 條、第
299條第1項前段、第300條，判決如主文。
本案經檢察官陳東泰提起公訴、追加起訴，檢察官甲○○到庭執行
職務。
中　　華　　民　　國　　110 　年　　12　　月　　30　　日
            刑事第十庭     審判長法　官   陳  宏  卿
                                 法　官   簡  芳  潔
                                 法　官   林  美  玲
以上正本證明與原本無異。
如不服本判決應於收受送達後20日內向本院提出上訴書狀，其未
敘述上訴理由者，並得於提起上訴後20日內向本院補提理由書（
均須按他造當事人之人數附繕本）「切勿逕送上級法院」。因疫
情而遲誤不變期間，得向法院聲請回復原狀。
                                 書記官   張  惠  彥
　　　　　　　　　　　　　　　　 
中　　華　　民　　國　　110 　年　　12　　月　　30　　日

附錄本案論罪科刑法條：
①組織犯罪防制條例第3條第1項
發起、主持、操縱或指揮犯罪組織者，處 3 年以上 10 年以下
有期徒刑，得併科新臺幣 1 億元以下罰金；參與者，處 6 月以
上 5 年以下有期徒刑，得併科新臺幣 1 千萬元以下罰金。但參
與情節輕微者，得減輕或免除其刑。
②中華民國刑法第339條之4
犯第 339 條詐欺罪而有下列情形之一者，處 1 年以上 7 年以
下有期徒刑，得併科 1 百萬元以下罰金：
一、冒用政府機關或公務員名義犯之。
二、三人以上共同犯之。
三、以廣播電視、電子通訊、網際網路或其他媒體等傳播工具，
    對公眾散布而犯之。
前項之未遂犯罰之。
③洗錢防制法第14條
有第二條各款所列洗錢行為者，處 7 年以下有期徒刑，併科新
臺幣 5 百萬元以下罰金。
前項之未遂犯罰之。
前二項情形，不得科以超過其特定犯罪所定最重本刑之刑。
附表一：
編號 犯罪事實 主文 1 犯罪事實㈠ 即如附表二編 號1部分 戊○○犯三人以上共同詐欺取財罪，處有期徒刑壹年壹月。未扣案之犯罪所得新臺幣伍佰元沒收，於全部或一部不能沒收或不宜執行沒收時，追徵其價額。   乙○○犯三人以上共同詐欺取財罪，處有期徒刑壹年壹月。   己○○犯三人以上共同詐欺取財罪，累犯，處有期徒刑壹年貳月。 2 犯罪事實㈡ 即如附表二編 號2部分 戊○○犯三人以上共同詐欺取財罪，處有期徒刑壹年。   己○○犯三人以上共同詐欺取財罪，累犯，處有期徒刑壹年壹月。 3 犯罪事實㈢ 詐欺告訴人方庭部分 戊○○犯三人以上共同詐欺取財罪，處有期徒刑壹年貳月。未扣案之犯罪所得新臺幣伍佰元沒收，於全部或一部不能沒收或不宜執行沒收時，追徵其價額。   乙○○犯三人以上共同詐欺取財罪，處有期徒刑壹年貳月。   己○○犯三人以上共同詐欺取財罪，累犯，處有期徒刑壹年參月。 
附表二：
編號 帳戶所有人 寄出帳戶之時間 寄出之帳戶 寄送之統一超商門市 取件時間 是否有贓款匯入 1 丙○○ 108年10月23日前某日 中華郵政000-00000000000000 臺中市○○區○○路0段000號「精田門市」 108年10月23日上午10時48分許 無    中國信託銀行000-000000000000    2 丁○○ 108年10月24日20時51分許 臺北富邦銀行000-00000000000 臺中市○○區○○路0段000號統一超商「台紙門市」內 於108年10月27日中午12時20分許 無    中華郵政000-00000000000